【裁判字號】    97,訴,4159
【裁判日期】    980116
【裁判案由】    毒品危害防制條例等
【裁判全文】
臺灣板橋地方法院刑事判決              97年度訴字第4159號
公  訴  人  臺灣板橋地方法院檢察署檢察官
被      告  乙○○
            甲○○
上  一  人
選任辯護人  李金澤律師
上列被告等因違反毒品危害防制條例等案件，經檢察官提起公訴
（97年度偵字第16490 號），本院判決如下：
    主  文
乙○○明知為禁藥而轉讓，處有期徒刑陸月。
甲○○持有第二級毒品，處有期徒刑月；扣案含MDMA成分之粉
紅色藥錠肆顆及含MDMA、MDA 成分之藍色藥錠壹顆均沒收銷燬之
。又未經許可，持有子彈，處有期徒刑肆月，併科罰金新臺幣貳
萬元，罰金如易服勞役，以新臺幣壹仟元折算壹日；制式子彈壹
顆沒收之。又明知為禁藥而轉讓，處有期徒刑伍月。又明知為禁
藥而轉讓，處有期徒刑陸月。應執行有期徒刑壹年伍月，併科罰
金新臺幣貳萬元，罰金如易服勞役，以新臺幣壹仟元折算壹日；
扣案含MDMA成分之粉紅色藥錠肆顆及含MDMA、MDA 成分之藍色藥
錠壹顆均沒收銷燬之，制式子彈壹顆沒收之。
乙○○其餘被訴轉讓第三級毒品部分均無罪。
甲○○被訴意圖販賣而持有第三級毒品部分無罪。
    事  實
一、乙○○明知愷他命（Ketamine，俗稱K 他命）係業經公告列
    為毒品危害防制條例第2 條第2 項第3 款之第三級毒品，亦
    屬中央衛生主管機關明令公告禁止製造、輸入、輸出或販賣
    之毒害藥品（禁藥），不得轉讓他人，竟基於轉讓愷他命之
    犯意，於民國97年2 、3 月間之某日，在臺北市中山區○○○路附近某「君悅酒店」包廂內，將重量不詳之愷他命置於
    桌上，無償轉讓予上開酒店之服務小姐丁○○（綽號「點點
    」）施用1 次。嗣於97年5 月28日22時45分許，在臺北縣泰
    山鄉○○街94號6 樓為警查獲。
二、甲○○明知未經主管機關許可，不得持有槍砲彈藥刀械管制
    條例管制之違禁物，又MDMA、MDA 均業經公告列為毒品危害
    防制條例第2 條第2 項第2 款之第二級毒品，不得非法持有
    ，另愷他命亦經公告列為毒品危害防制條例第2 條第2 項第
    3 款之第三級毒品，並屬中央衛生主管機關明令公告禁止製
    造、輸入、輸出或販賣之毒害藥品（禁藥），不得轉讓他人
    ，竟分別為下列犯行：
  (一)基於持有第二級毒品MDMA、MDA 之犯意，於96年10月間某日
    ，在桃園縣桃園市○○路附近某小吃店，向真實姓名年籍不
    詳之成年男子取得含MDMA成分之粉紅色藥錠4 顆及含MDMA、
    MDA 成分之藍色藥錠1 顆而持有之。
  (二)未經主管機關許可，基於持有具殺傷力子彈之犯意，於96年
    11月間某日，在臺北縣新莊市○○○路391 號之某汽車美容
    店內，拾取具殺傷力之口徑9mm 制式子彈3 顆後，藏放在其
    位於臺北縣泰山鄉○○街94號6 樓住處房間內而持有之。
  (三)基於轉讓愷他命之犯意，於97年3 月間某日凌晨某時，在臺
    北市○○區○○街46號3 樓「夜宴酒店」包廂內，將重量不
    詳之愷他命無償轉讓予上開酒店之服務小姐丙○○（綽號「
    洋洋」）施用1 次。
  (四)另基於轉讓愷他命之犯意，於97年5 月28日下午某時，在其
    位於臺北縣泰山鄉○○街94號6 樓住處房間內，將重量不詳
    之愷他命置於桌上，無償轉讓予乙○○施用1 次。嗣於同日
    22時45分許，在上開住處為警查獲，並扣得前開含MDMA成分
    之粉紅色藥錠4 顆、含MDMA、MDA 成分之藍色藥錠1 顆及制
    式子彈3 顆。
三、案經臺北市政府警察局中山分局移請臺灣板橋地方法院檢察
    署檢察官偵查起訴。
    理  由
壹、有罪部分：
一、訊據被告乙○○矢口否認有何轉讓愷他命之犯行，辯稱：伊
    去君悅酒店喝酒，把愷他命放在桌上施用，不記得有無請丁○○施用，也不知道丁○○有沒有拿去施用云云。另被告甲○○對事實二(一)、(二)、(三)部分之犯行均坦承不諱，惟矢口否
    認有事實二(四)部分之轉讓愷他命犯行，辯稱：當時是乙○○
    自己動手拿伊的愷他命去捲菸施用，伊沒有同意乙○○施用
    云云。經查：
  (一)程序部分：
  1.證人丁○○、共同被告乙○○曾分別於97年6 月25日、同年
    9 月22日檢察官偵查中到庭具結作證，渠等向檢察官所為之
    言詞陳述，並無證據證明有何顯不可信之情況，且與被告乙○○或被告甲○○是否犯罪之待證事實相關，依刑事訴訟法
    第159 條之1 第2 項規定，分別就被告乙○○、甲○○所涉
    犯行部分得為證據。
  2.卷附臺北市政府警察局97年6 月4 日北市鑑毒字第149 號鑑
    驗通知書、內政部警政署刑事警察局（下稱刑事警察局）97
    年7 月15日刑鑑字第0970080716號槍彈鑑定書各1 份，均屬
    被告甲○○以外之人於審判外之書面陳述，而公訴人、被告
    甲○○及其辯護人就上開書面陳述，於本院調查證據時知有
    刑事訴訟法第159 條第1 項不得為證據之情形，均未於言詞
    辯論終結前聲明異議，視為同意作為證據，本院審酌該等書
    面陳述作成之情形均屬正常，並無何違背法定程序或不當之
    情形，且與被告甲○○有無犯罪之待證事實相關，認適當作
    為證據，故上開書面陳述依刑事訴訟法第159 條之5 之規定
    ，就被告甲○○所涉犯行部分均具有證據能力。
  (二)實體部分：
  1.被告乙○○所犯事實一部分：
    證人丁○○曾於偵訊時證稱：於97年2 、3 月間，乙○○有
    到伊工作的君悅酒店消費，叫伊的檯，伊進到包廂時，K 他
    命粉末已經放在桌上的盤子裡，乙○○有請伊施用，沒有跟
    伊收錢，伊知道乙○○有在施用K 他命，因為乙○○有請過
    伊，所以伊於97年5 月28日曾以0000000000號行動電話傳簡
    訊向乙○○要K 他命，內容為「寶貝：你在忙嗎？我要調褲
    子」，但這次乙○○沒有給伊毒品等語（見偵卷第241-242
    頁）；被告乙○○亦坦承其曾至臺北市中山區○○○路「君
    悅酒店」消費3 、4 次，是叫該酒店公關小姐丁○○（綽號
    「點點」）坐檯，其中1 次（在97年2 、3 月間）有將愷他
    命放在桌上施用等事實（見偵卷第285-287 頁、本院97年9
    月26日訊問筆錄），且證人丁○○確曾於97年5 月28日以門
    號0000000000號行動電話發送「寶貝：你在忙嗎？我要調褲
    子」之簡訊至被告乙○○所持用之門號0000000000號行動電
    話，該簡訊中「褲子」即指「愷他命」，此為被告乙○○所
    不爭執，並有門號0000000000號行動電話簡訊翻拍照片3 張
    （見偵卷第260-261 頁）在卷可證。本院審酌被告乙○○確
    曾在「夜宴酒店」包廂內，於證人丁○○在場時將愷他命取
    出施用，雖被告乙○○否認當時有請證人丁○○施用該愷他
    命，惟愷他命係有經濟價值，需花錢購買之毒品，亦屬法律
    禁止販賣、轉讓之物，若被告乙○○從未轉讓愷他命予證人
    丁○○施用，證人丁○○豈會貿然於97年5 月28日以簡訊要
    求被告乙○○提供愷他命？足認證人丁○○證述被告乙○○
    曾免費請其施用愷他命等語與事實相符，堪予採信，被告乙○○確有於上開時、地轉讓愷他命予證人丁○○施用1 次之
    犯行，被告乙○○辯稱並無轉讓犯行云云，並不足採。
  2.被告甲○○所犯事實二(一)、(二)、(三)部分：
  (1)被告甲○○上開持有第二級毒品、未經許可持有子彈、轉讓
    禁藥愷他命予丙○○（綽號「洋洋」）等事實，均據被告甲○○坦承不諱，證人丙○○亦於本院審理時到庭證稱：伊花
    名「洋洋」，在「夜宴酒店」上班時，都會遇到在玩愷他命
    的客人，有時會跟客人拿一點來用，客人都會給伊等語（見
    本院97年11月25日審判筆錄），此外，並有藥錠5 顆及子彈
    3 顆扣案可稽。而扣案之藥錠5 顆經送鑑驗結果，其中粉紅
    色藥錠4 顆均含MDMA成分，藍色藥錠1 顆含MDMA、MDA 成分
    ，均屬第二級毒品，有臺北市政府警察局97年6 月4 日北市
    鑑毒字第149 號鑑驗通知書1 份（見偵卷第138 頁）在卷可
    憑；又扣案之子彈3 顆經送刑事警察局鑑定結果，均為口徑
    9mm 具殺傷力之制式子彈，採樣2 顆試射，可擊發，此有該
    局97年7 月15日刑鑑字第0970080716號槍彈鑑定書1 份（見
    偵卷第330-332 頁）在卷可考，足認上開藥錠5 顆均為第二
    級毒品，制式子彈3 顆均屬槍砲彈藥刀械管制條例第4 條第
    1 項第2 款所稱之彈藥無誤，被告甲○○之自白顯與事實相
    符，其上開犯行均堪認定（被告甲○○涉嫌施用第二級毒品
    MDMA部分，因罪嫌不足業經臺灣板橋地方法院檢察署檢察官
    為不起訴處分）。
  (2)公訴人雖主張關於事實二(一)部分，被告甲○○於收受上開藥
    錠5 顆後，除供自己施用外，另萌生伺機賣予他人之意圖，
    欲轉賣不特定人牟利，涉犯毒品危害防制條例第5 條第2 項
    意圖販賣而持有第二級毒品罪嫌；並以被告甲○○所持用之
    門號0000000000、0000000000號行動電話簡訊翻拍照片、扣
    案藥錠5 顆、記事本1 本為證。惟被告甲○○始終否認有意
    圖販賣而持有第二級毒品之犯行，辯稱：扣案藥錠5 顆是要
    拿來自己吃的，沒有要賣給別人等語。按毒品危害防制條例
    第5 條第2 項意圖販賣而持有第二級毒品罪，係指基於販賣
    以外之其他原因而持有，嗣始起意販賣者而言。查被告甲○○所持用之門號0000000000號行動電話簡訊收件匣內固存有
    「朋友～你起床就先幫我們送丸子好不好？」（由門號0000
    000000號行動電話於97年4 月14日發送）之簡訊，有該簡訊
    翻拍照片1 張（見偵卷第45頁）在卷可稽，被告甲○○亦於
    警詢時坦承：該簡訊是洋洋傳給伊的，洋洋要伊送搖頭丸過
    去，但伊當天沒有送過去，「丸子」是搖頭丸的意思，之前
    在洋洋店裡消費時，伊有跟洋洋說伊平常也有在用搖頭丸，
    但沒跟洋洋說伊有在賣搖頭丸等語（見偵卷第276-277 頁）
    ，足認該名使用門號0000000000號行動電話之人曾以簡訊向
    被告甲○○表示要拿第二級毒品搖頭丸（即MDMA）。然證人
    丙○○否認曾發送上開簡訊，證稱：該手機是伊在用，但朋
    友或同事有時也會借用伊的手機，伊沒有發送這通簡訊，也
    不知道為何會有這通簡訊等語（見偵卷第172-174 、230 頁
    、本院97年11月25日審判筆錄），而卷內並無其他證據可資
    認定被告甲○○於收到上開簡訊後，確有同意出售第二級毒
    品MDMA予他人之情形，或其於收到上開簡訊前，即有要出售
    第二級毒品之意願，自難僅憑該通簡訊，遽認被告甲○○於
    取得扣案之藥錠5 顆後，已萌生伺機賣予他人之意圖。又被
    告甲○○所持用之門號0000000000、0000000000號行動電話
    簡訊收件匣內雖分別存有「綠OK這批不錯！」（由門號0000
    000000號行動電話於97年4 月14日發送）及「兄弟可以讓我
    先差兩個嗎我十五號拿給你」（由門號0000000000號行動電
    話於97年2 月8 日發送）、「幫我問一下0823的價錢！個人
    要的…謝謝！」（由門號0000000000號行動電話於97年4 月
    28日發送）、「要呦…2 點過去拿！剛在開會拍寫…」（由
    代號為「褲小志」之電話於97年5 月22日發送）、「不要。
    那個很軟」（由門號0000000000號行動電話於97年5 月14日
    發送）等簡訊，有該等簡訊翻拍照片5 張（見偵卷第45-48
    頁）附卷可佐，惟被告甲○○始終否認上開簡訊內容與第二
    級毒品之買賣有關，公訴人亦未提出其他證據證明該等簡訊
    內容係表示發送人欲向被告甲○○購買第二級毒品或曾向被
    告甲○○購買第二級毒品之意，無從憑以認定被告甲○○確
    有意圖販賣而持有第二級毒品之犯行。至警方自被告甲○○
    住處扣得之記事本1 本上固經被告甲○○寫有10餘個綽號（
    如小四、阿華、紅豆等），且在綽號旁分別以「正」字計數
    或記載「10包」、「1 包」、「3 包」、「x2」、「x1」等
    字，或記載「6500」、「1000」、「1800」、「700 」、「
    1500」、「6000」、「11500 」、「2000」、「2750」、「
    500 」等數字，並在空白處寫有一些加法之計算式（見偵卷
    第31-36 頁），然被告甲○○於警、偵訊及本院審理時均否
    認上開記事本係記載毒品交易之記錄，辯稱：上開記事本是
    伊2 年前在茶藝館做少爺時記載小費、登記唱歌投幣銅板包
    數、店面週轉金、營業額用的，裡面的綽號是店裡的少爺、
    小姐的名字等語（見偵卷第21-23 、281 頁、本院97年12月
    25日審判筆錄）；而由前開記載內容觀之，各綽號旁之數量
    或數字並無可供辨認係毒品買賣交易記錄之特徵，記事本內
    亦未載明上開數量或數字之意義，公訴人復未舉證證明該記
    事本內容即為被告甲○○販賣毒品之交易記錄，實難認定該
    記事本內容與販賣毒品有何關連，是該記事本尚難作為被告
    甲○○有販賣或意圖販賣而持有第二級毒品犯行之佐證。綜
    上，本件除扣得含MDMA成分之粉紅色藥錠4 顆及含MDMA、
    MDA 成分之藍色藥錠1 顆之客觀事實外，並無其他證據足認
    被告甲○○有何販賣或意圖販賣而持有第二級毒品之犯行，
    公訴人復未提出其他積極證據證明被告甲○○於取得上開藥
    錠後，已在何時、何種情況下起意販賣，是公訴人主張被告
    甲○○於取得上開藥錠5 顆後，另萌生伺機賣予他人之意圖
    ，欲轉賣不特定人牟利，應成立意圖販賣而持有第二級毒品
    罪云云，尚不足採。
  (3)公訴人另主張關於事實二(三)部分，被告甲○○係基於販賣第
    三級毒品愷他命以營利之犯意，於上開時、地以新臺幣（下
    同）500 元為代價，販賣愷他命1 小包（約0.8 公克）予丙○○施用，此部分係涉犯毒品危害防制條例第4 條第3 項販
    賣第三級毒品罪嫌；並以證人丙○○警、偵訊所述為證。惟
    被告甲○○堅詞否認曾販賣第三級毒品愷他命予丙○○，辯
    稱：當時在酒店裡伊把愷他命拿出來放在桌上，丙○○問伊
    她能不能施用，伊有同意丙○○施用，但沒有跟丙○○收錢
    等語。經查，證人丙○○雖曾於警、偵訊時證稱：曾於97年
    3 月份某日半夜，在「夜宴酒店」包廂內向綽號「小黑」之
    甲○○以500 元購買愷他命1 小包，重量約0.8 公克，當時
    伊是在坐甲○○的檯云云（見偵卷第175-177 、229-230 頁
    ）；然於本院審理時改稱：沒有跟甲○○買過愷他命，是跟
    別的比較熟的客人買的等語（見本院97年11月25日審判筆錄
    ），所述前後不一。而除證人丙○○於警、偵訊所為證述外
    ，公訴人並未提出其他積極證據證明被告甲○○確有於97年
    3 月份某日凌晨某時，在「夜宴酒店」以500 元之代價販賣
    愷他命1 包予證人丙○○之事實，故尚難僅憑證人丙○○前
    後不一之證述，遽認被告甲○○有於上開時、地販賣愷他命
    予證人丙○○之行為，是公訴人上開主張並不足採。
  3.被告甲○○所犯事實二(四)部分：
    證人即共同被告乙○○曾於偵訊時具結證稱：97年5 月28日
    下午甲○○說他心情不好，找伊去陪他聊天，伊到了甲○○
    位於泰山鄉○○街的家後，甲○○就請伊吃K 他命，K 他命
    直接放在桌上，伊是抽K 菸2 支及直接用鼻子吸1 次，因為
    是朋友所以甲○○沒向伊拿錢等語（見偵卷第374 頁）；被
    告甲○○亦於偵訊時坦承：被查獲當天因為心情不好，叫乙○○來家裡陪伊聊天，伊的K 他命放在桌上，乙○○就拿去
    用，伊沒有阻止乙○○等語（見偵卷第136 、378 頁），再
    於本院訊問時供稱：當天乙○○施用伊的愷他命第一次時，
    伊有跟他一起施用，後來乙○○要施用第二次時，伊叫乙○○不要用，然後就躺下去睡著了等語（見本院97年9 月26日
    訊問筆錄），則若被告甲○○並未同意被告乙○○可施用自
    己所有置於桌上之愷他命，愷他命為有經濟價值，需花錢購
    買之物，被告乙○○豈會在被告甲○○面前，貿然自己拿來
    施用？被告甲○○見到被告乙○○未經同意自行施用上開愷
    他命時，又豈會不予阻止，反而與被告乙○○一起施用？顯
    見被告甲○○確有同意被告乙○○可施用自己置於桌上之愷
    他命，其上開行為已成立轉讓禁藥（第三級毒品愷他命）罪
    無疑。被告甲○○辯稱未同意被告乙○○施用愷他命，是乙○○自己拿去用的云云，及被告乙○○於本院審理時改稱是
    自行拿愷他命來施用云云，均屬事後卸責或迴護被告甲○○
    之詞，不足採信。
二、查MDMA、MDA 均為毒品危害防制條例第2 條第2 項第2 款所
    列之第二級毒品，不得持有；另愷他命為毒品危害防制條例
    第2 條第2 項第3 款所列之第三級毒品，亦屬中央衛生主管
    機關明令公告禁止製造、輸入、輸出或販賣之毒害藥品（禁
    藥），不得轉讓。按行為人明知為禁藥即愷他命而轉讓予他
    人者，除成立毒品危害防制條例第8 條第3 項之轉讓第三級
    毒品罪外，亦構成藥事法第83條第1 項之轉讓禁藥罪，此係
    屬同一犯罪行為而同時有2 種法律可資處罰之「法條（規）
    競合」情形，應依「重法優於輕法」、「後法優於前法」等
    法理，擇一處斷（最高法院96年度台上字第3582號判決意旨
    參照）。則比較藥事法第83條第1 項及毒品危害防制條例第
    8 條第3 項（包括同條第6 項加重其刑之情形）所定刑度結
    果，以藥事法第83條第1 項所定刑度較重，依前述「重法優
    於輕法」之法理，被告2 人所為轉讓愷他命部分之犯行，均
    應優先適用藥事法第83條第1 項之規定處斷。是核被告乙○○所為，係犯藥事法第83條第1 項明知為禁藥而轉讓罪；被
    告甲○○所為，事實二(一)部分係犯毒品危害防制條例第11條
    第2 項持有第二級毒品罪；事實二(二)部分係犯槍砲彈藥刀械
    管制條例第12條第4 項未經許可持有子彈罪；事實二(三)、(四)
    部分均係犯藥事法第83條第1 項明知為禁藥而轉讓罪。公訴
    意旨固認被告甲○○所為如事實二(一)、(三)所示犯行分別係涉
    犯毒品危害防制條例第5 條第2 項意圖販賣而持有第二級毒
    品罪、同條例第4 條第3 項販賣第三級毒品罪，惟事實二(一)
    、(三)部分犯行應係分別成立毒品危害防制條例第11條第2 項
    持有第二級毒品罪、藥事法第83條第1 項明知為禁藥而轉讓
    罪，前已敘明，公訴意旨認係涉犯意圖販賣而持有第二級毒
    品罪及販賣第三級毒品罪，尚有未合，然其基本事實均同一
    ，本院自應予以審理，並分別變更起訴法條。起訴書就被告
    乙○○所犯如事實一所示犯行，及被告甲○○所犯如事實二
    (四)所示犯行，均僅記載係涉犯毒品危害防制條例第8 條第3
    項轉讓第三級毒品罪，漏未敘明亦涉犯藥事法第83條第1 項
    明知為禁藥而轉讓罪，二者既屬法條競合關係，本院自得審
    究。又被告甲○○所為上開2 次轉讓愷他命犯行之時間、地
    點及轉讓對象均不同，犯意各別，乃各自獨立之行為，與其
    所犯持有第二級毒品、未經許可持有子彈等犯行亦犯意各別
    、罪名不同，均應分論併罰。又被告甲○○雖辯稱其於97年
    5 月28日警方搜索時係主動將毒品交給警方，應符合自首要
    件云云。惟按刑法第62條前段所規定之自首，須對於未發覺
    之罪為之而受裁判者始克當之。所謂未發覺，乃指犯罪事實
    未為有偵查犯罪職權之公務員所發覺，或犯罪事實雖已發覺
    ，而犯人為誰尚不知者而言。而所謂之發覺犯罪事實，祇須
    有偵查犯罪職權之公務員，已知該犯罪事實之梗概為已足，
    無須確知該犯罪事實之真實內容為必要（最高法院88年度台
    上字第5927號判決意旨參照）。查被告甲○○固曾於97年5
    月29日警詢時坦承有持有第二級毒品MDMA之犯行，然本件警
    方係因接獲檢舉指稱被告甲○○施用愷他命且家中有大量毒
    品（愷他命），而於97年5 月28日晚間前往被告甲○○住處
    找被告甲○○，想藉由與其聊天來找出毒品上源，警方進入
    被告甲○○住處後，見到被告甲○○手上有1 個香菸盒，問
    被告甲○○裡面是什麼東西，被告甲○○交出香菸盒並說是
    愷他命，警方在香菸盒裡查獲前開含MDMA或MDA 之藥錠共5
    顆等事實，業據證人即查獲本案之員警戊○○於本院審理時
    到庭證述明確（見本院97年11月25日審判筆錄），堪認被告
    甲○○係於警方發現其持有第二級毒品後始坦承此部分犯行
    ，即與自首之要件不符。至被告甲○○所犯事實二(三)轉讓禁
    藥（愷他命）部分，係證人丙○○於97年6 月23日警詢時證
    稱曾向被告甲○○取得愷他命施用後，被告甲○○始於同年
    7 月17日檢察官偵訊時坦承有轉讓禁藥予丙○○施用之事實
    ，此部分亦不符合自首之要件。另被告甲○○始終否認有轉
    讓禁藥（愷他命）予共同被告乙○○之犯行，就該部分犯行
    被告甲○○並無坦承犯行、接受裁判之意思及行為，顯無自
    首之適用，是被告甲○○辯稱本件關於毒品部分犯行符合自
    首要件云云並不足採。爰審酌被告2 人轉讓愷他命予他人施
    用，危害他人身心健康，被告甲○○復任意持有第二級毒品
    及具殺傷力之制式子彈，影響社會治安，行為均有不當，惟
    念被告甲○○犯後已坦承持有第二級毒品、子彈及轉讓禁藥
    予丙○○部分之犯行，所持有之第二級毒品、制式子彈數量
    非鉅，亦未曾持上開子彈犯罪，及渠等犯罪之動機、目的、
    手段、所生危害、犯後態度等一切情狀，分別量處如主文所
    示之刑（持有子彈部分併科罰金2 萬元），罰金部分並諭知
    易服勞役之折算標準，另就被告甲○○所犯各罪定其應執行
    之刑，及諭知罰金易服勞役之折算標準。扣案之藥錠5 顆，
    經鑑定結果均含有MDMA或MDA 成分，前已述及，為第二級毒
    品，依毒品危害防制條例第18條第1 項前段規定，不論屬於
    犯人與否，均沒收銷燬之，至鑑驗耗損之毒品因已滅失，自
    無庸宣告沒收銷燬。另扣案未經試射之制式子彈1 顆，係槍
    砲彈藥刀械管制條例第4 條第1 項第2 款所列物品，為未經
    許可不得持有之違禁物，不問屬於犯罪行為人與否，均應依
    刑法第38條第1 項第1 款規定宣告沒收。至送鑑定時試射之
    制式子彈2 顆，雖具殺傷力，但試射後已不存在，其所留彈
    頭、彈殼，並非違禁物，無庸併予宣告沒收。又警方於97年
    5 月28日22時45分許，在臺北縣泰山鄉○○街94號6 樓查獲
    被告2 人時，固曾扣得被告乙○○所有之NOKIA 廠牌行動電
    話1 支（含門號0000000000號SIM 卡1 枚）及被告甲○○所
    有之K 盤（起訴書記載為「水盤」）1 個、刮杓電話卡1 枚
    、愷他命48包（合計驗前毛重39.11 公克，驗後毛重38.99
    公克）、分裝夾鏈袋96只、記事本（起訴書記載為「帳冊」
    ）1 本、MOTOROLA廠牌與Sony Ericsson 廠牌行動電話各1
    支（分別含門號0000000000、0000000000號SIM 卡1 枚）等
    物，惟公訴人並未提出證據證明該等扣案物與被告乙○○上
    開轉讓禁藥犯行或被告甲○○上開持有第二級毒品、未經許
    可持有子彈、轉讓禁藥等犯行有關，爰均不予宣告沒收。
貳、無罪部分：
一、公訴意旨略以：(一)被告乙○○除曾於上開時、地轉讓愷他命
    予丁○○施用1 次外，復曾於97年2 月及3 月間某3 日，在
    臺北市中山區○○○路附近某「君悅酒店」包廂內，將重量
    不詳之愷他命置於包廂內桌上，無償轉讓予丁○○3 次，以
    供丁○○施用。(二)被告甲○○於97年5 月24日或25日某時，
    在桃園縣桃園市○○路附近綽號「阿平」之成年男子住處，
    以1 萬5 千元之價格，向「阿平」購買愷他命50公克，除供
    自己施用外，因量多，乃萌生伺機賣予他人之意圖，旋將愷
    他命分裝為48包（總毛重39.11 公克，總淨重32.17 公克）
    ，欲伺機轉賣不特定人牟利，意圖販賣而持有之。因認被告
    乙○○所為3 次轉讓愷他命之行為均係涉犯毒品危害防制條
    例第8 條第3 項轉讓第三級毒品罪嫌；另被告甲○○所為係
    涉犯毒品危害防制條例第5 條第3 項意圖販賣而持有第三級
    毒品罪嫌。
二、按犯罪事實應依證據認定之，無證據不得認定犯罪事實；不
    能證明被告犯罪者，應諭知無罪之判決。又被告或共犯之自
    白，不得作為有罪判決之唯一證據，仍應調查其他必要之證
    據，以察其是否與事實相符。刑事訴訟法第154 條第2 項、
    第301 條第1 項前段、第156 條第2 項分別定有明文。而事
    實之認定，應憑證據，如未能發現相當證據，或證據不足以
    證明，自不能以推測或擬制之方法，以為裁判基礎，最高法
    院40年台上字第86號判例意旨足資參照。又依刑事訴訟法第
    161 條第1 項之規定：檢察官就被告犯罪事實，應負舉證責
    任，並指出證明之方法。因此，檢察官對於起訴之犯罪事實
    ，應負提出證據及說服之實質舉證責任。倘其所提出之證據
    ，不足為被告有罪之積極證明，或其指出證明之方法，無從
    說服法院以形成被告有罪之心證，基於無罪推定之原則，自
    應為被告無罪判決之諭知，有最高法院92年台上字第128 號
    判例要旨足參。又刑事訴訟上證明之資料，無論其為直接證
    據或間接證據，均須達於通常一般人均不致於有所懷疑，而
    得確信其為真實之程度，始得據為有罪之認定，若其關於被
    告是否犯罪之證明未能達此程度，而有合理性懷疑之存在，
    致使無從形成有罪之確信，根據「罪證有疑，利於被告」之
    證據法則，即不得遽為不利被告之認定，此觀諸最高法院76
    年台上字第4986號判例意旨亦甚明顯。
三、本件公訴人認被告乙○○涉犯上開3 次轉讓第三級毒品愷他
    命犯行，無非係以：被告乙○○供稱曾至「夜宴酒店」消
    費由丁○○坐檯等語；證人丁○○於警、偵訊時證述被告
    乙○○曾在「夜宴酒店」包廂內無償轉讓愷他命予其施用4
    、5 次或3 、4 次等語；被告乙○○持用之門號00000000
    00號行動電話簡訊翻拍照片（證明證人丁○○曾於97年5 月
    28日以門號0000000000號行動電話發送「寶貝：你在忙嗎？
    我要調褲子」之簡訊至被告乙○○所持用之門號0000000000
    號行動電話中，向被告乙○○調愷他命之事實）；證人丁○○尿液檢驗報告1 份等件資為論罪依據；另公訴人認被告
    甲○○涉犯上開意圖販賣而持有第三級毒品犯行，則係以：
    證人己○○於警、偵訊之證述；被告甲○○持用之門號
    0000000000、0000000000號行動電話通訊錄及簡訊翻拍照片
    ；刑事警察局97年6 月9 日刑鑑字第0970080176號鑑定書
    、法務部調查局97年3 月13日調科壹字第09700076600 號函
    暨所附資料各1 份；扣案記事本1 本、愷他命48包（合計
    驗前毛重39.11 公克，驗後毛重38.99 公克）、分裝夾鏈袋
    96只等件為據。
四、訊據被告乙○○堅詞否認有上開轉讓第三級毒品愷他命之犯
    行，辯稱：有去夜宴酒店喝酒3 、4 次，但只有1 次把愷他
    命放在桌上等語；另被告甲○○堅詞否認有何意圖販賣而持
    有第三級毒品愷他命之犯行，辯稱：扣案K 他命是伊於97年
    5 月24日或25日向住在桃園市○○路綽號「阿平」之男子買
    來的，因為住比較遠就一次買多一點，買多一點也比較便宜
    ，以前大多是一次以1 萬5 千元買50公克的K 他命，但這次
    「阿平」說數量不夠，所以只買了1 萬2 千元的K 他命，買
    的時候「阿平」已經分裝好48小包，買來的K 他命都是要供
    自己施用，沒有要賣給別人，50公克的K 他命大概用1 個禮
    拜到10天左右，伊每天都用，以點菸、鼻子吸之方式施用，
    1 天用10幾次，分裝袋是伊平常要施用K 他命時拿來分裝用
    的等語。經查：
  (一)被告乙○○被訴轉讓第三級毒品部分：
    除如犯罪事實一所示轉讓愷他命1 次之犯行業經本院認定屬
    實外（詳如前述），被告乙○○堅決否認有另外3 次轉讓愷
    他命予證人丁○○施用之犯行，而證人丁○○雖曾於97年5
    月28日以簡訊向被告乙○○調愷他命，有被告乙○○持用之
    門號0000000000號行動電話簡訊翻拍照片3 張在卷可按，惟
    尚難據此認定被告乙○○除有如犯罪事實一所示轉讓愷他命
    1 次之犯行外，另有上開3 次轉讓愷他命予證人丁○○之行
    為。又證人丁○○於接受警、偵訊之日即97年6 月25日，固
    曾經警採尿送驗，檢驗結果呈愷他命陽性反應，有台灣尖端
    先進生技醫藥股份有限公司97年7 月4 日濫用藥物檢驗報告
    、臺北市政府警察局偵辦毒品案件尿液檢體委驗單各1 份（
    見偵卷第342 、345 頁）在卷可參，然查，愷他命於尿液中
    排出之最長時限，受施用劑量、施用方式、個人體質及其代
    謝情況等因素影響，因個案而異，一般愷他命可檢出之最長
    時限為服用後2 至4 天，此有行政院衛生署管制藥品管理局
    91年9 月23日管檢字第109652號函可佐，故證人丁○○上開
    尿液檢驗結果僅能證明其於97年6 月25日當天或之前數天內
    有施用愷他命之行為，無從憑此推論被告乙○○是否有公訴
    人所指於97年2 、3 月間3 次轉讓愷他命予證人丁○○施用
    之行為。是除證人丁○○於警、偵訊時之證述外，公訴人並
    未提出其他積極證據佐證被告乙○○確有上開3 次轉讓愷他
    命予證人丁○○之事實，尚難僅憑證人丁○○於警、偵訊時
    之證述，即認被告乙○○有上開3 次轉讓愷他命之犯行。
  (二)被告甲○○被訴意圖販賣而持有第三級毒品部分：
  1.警方於97年5 月28日22時45分許，在被告甲○○位於臺北縣
    泰山鄉○○街94號6 樓住處內，查獲被告甲○○持有白色晶
    體48包（合計驗前毛重39.11 公克，驗後毛重38.99 公克）
    、分裝夾鏈袋96只、記事本1 本等物，而上開白色晶體經送
    刑事警察局鑑定結果，均含有第三級毒品愷他命成分，純度
    約99％等事實，業據被告甲○○坦承不諱，並有刑事警察局
    97年6 月9 日刑鑑字第0970080176號鑑定書1 份（見偵卷第
    308 頁）附卷可考，堪認屬實。公訴人雖主張被告甲○○所
    辯50公克愷他命可於7 至10天內施用完畢等詞與常情有違，
    不足採信，可認被告甲○○取得上開愷他命後，因量多已萌
    生伺機販賣予他人之意圖，係意圖販賣而持有該批愷他命云
    云，並以法務部調查局97年3 月13日調科壹字第0970007660
    0 號函暨所附資料1 份（見偵卷第366 頁）為證；然查，被
    告甲○○為警查獲後曾於97年5 月29日採尿送驗，檢驗結果
    呈愷他命陽性反應，有台灣尖端先進生技醫藥股份有限公司
    97年6 月4 日濫用藥物檢驗報告、臺北市政府警察局偵辦毒
    品案件尿液檢體委驗單各1 份（見偵卷第141-142 頁）在卷
    可憑，可認被告甲○○確有施用愷他命之行為，即有購買愷
    他命供己施用之動機及需要。而卷附法務部調查局97年3 月
    13日調科壹字第09700076600 號函內容係記載「‧‧‧愷他
    命作為醫學用途而言，其誘導麻醉之劑量如以靜脈注射方式
    給藥約為1-4.5mg/kg，如以肌肉注射方式給藥則約為6.5-13
    mg/kg 。至於人體每日服用最大劑量則尚無文獻記載。‧‧
    ‧愷他命作為濫用藥物，施用後達到作夢感覺（k-land）的
    劑量，肌肉注射約需10-40 毫克、鼻吸約需10-60 毫克、口
    服約需40-75 毫克；施用愷他命後產生解離、幻覺（k-hole
    ）的劑量，肌肉注射需超過60毫克、鼻吸需超過100 毫克、
    口服約需200 毫克。惟愷他命之使用量隨施用者之成癮性、
    身體狀況及生活習性等因素而有所不同，故前揭數據僅供參
    考」等語，該函文既已說明「人體每日服用最大劑量則尚無
    文獻記載」、「前揭（使用量）數據僅供參考」，實難依據
    該函文內容認定被告甲○○所辯每日施用愷他命之次數、數
    量（重量）必不足採。況按認定犯罪事實應依證據，為刑事
    訴訟法所明定，故被告否認犯罪事實所持之辯解，縱屬不能
    成立，仍非有積極證據足以證明其犯罪行為，不能遽為有罪
    之認定，最高法院30年上字第1831號判例意旨參照。是縱使
    被告甲○○所辯每日施用愷他命之次數、數量並非屬實，本
    件仍須有積極證據足以證明被告甲○○於取得扣案之愷他命
    後，已於何時、何種情況下萌生伺機販賣予他人之意圖，始
    得論以意圖販賣而持有第三級毒品罪，無從僅因被告甲○○
    為警查獲持有愷他命48包（合計驗前毛重39.11 公克，驗後
    毛重38.99 公克）、分裝夾鏈袋96只等物，且其所述每日施
    用愷他命之次數、數量並非屬實，即認其有意圖販賣而持有
    第三級毒品愷他命之犯行。
  2.再查，被告甲○○所持用之門號0000000000、0000000000號
    行動電話簡訊收件匣內雖分別存有「綠OK這批不錯！」（由
    門號0000000000號行動電話於97年4 月14日發送）及「兄弟
    可以讓我先差兩個嗎我十五號拿給你」（由門號0000000000
    號行動電話於97年2 月8 日發送）、「幫我問一下0823的價
    錢！個人要的…謝謝！」（由門號0000000000號行動電話於
    97年4 月28日發送）、「要呦…2 點過去拿！剛在開會拍寫
    …」（由代號為「褲小志」之電話於97年5 月22日發送）、
    「不要。那個很軟」（由門號0000000000號行動電話於97年
    5 月14日發送）等簡訊，有該等簡訊翻拍照片5 張（見偵卷
    第45-48 頁）附卷可考，惟被告甲○○始終否認上開簡訊內
    容與第三級毒品愷他命之買賣有關，公訴人亦未提出其他證
    據證明該等簡訊內容係表示發送人欲向被告甲○○購買愷他
    命或曾向被告甲○○購買愷他命之意，無從憑以認定被告甲○○確有意圖販賣而持有第三級毒品愷他命之犯行。至警方
    於查獲被告甲○○時曾扣得記事本1 本，該記事本內容尚難
    認定係被告甲○○販賣毒品之交易記錄，已如前述（詳見壹
    、有罪部分之(二)、2.、(2)部分所示），是該記事本亦難作為
    被告甲○○有販賣或意圖販賣而持有第三級毒品犯行之佐證
    。
  3.又被告甲○○對愷他命俗稱「褲子」，及其所持用之門號00
    00000000號行動電話通訊錄中，儲存有取名為「褲」、「褲
    名」、「褲豆花」、「褲阿呆」、「褲阿華」、「褲阿俊」
    、「褲阿閒」、「褲閒朋友」、「褲子傑」、「褲阿鵬」、
    「褲阿平」、「褲小丰」、「褲小芬」、「褲小傑」、「褲
    小志」、「褲小陳」等以「褲」字開頭之聯絡人等事實坦認
    在卷，並有該行動電話通訊錄翻拍照片5 張（見偵卷第37-
    39頁）附卷可參，惟被告甲○○否認上開以「褲」字開頭之
    聯絡人係其販賣愷他命之客戶，其於警詢時辯稱：「褲」是
    代表他們是唱歌認識的，知道他們有在玩K 他命的；另於偵
    訊時辯稱：伊手機裡用「褲」代表唱歌認識的朋友，很瘋的
    意思，忘記「褲子傑」是誰，是朋友介紹認識的，在綽號前
    加「褲」字是因為電話輸入時自己打比較好記等語（見偵卷
    第28、279-280 頁）。而證人即上開通訊錄中代號為「褲子
    傑」（使用門號0000000000號行動電話）之人己○○已於本
    院審理時到庭具結證稱：伊曾到桃園南崁某小吃店喝酒，該
    小吃店包廂裡有K 盤及K 他命，伊有施用K 盤上面的K 菸，
    當時甲○○在那裡工作，在包廂送酒及服務，伊告訴甲○○
    自己叫阿傑，大家聊天時，甲○○說有需要到他店裡玩時，
    可以打電話給他，他可以幫忙訂位，也有說到以後要開轟趴
    可以一起去玩，意思是大家可以一起帶K 他命去玩，甲○○
    沒有表明要帶K 他命來，也沒有表示可以找他拿K 他命，伊
    和甲○○有互留電話，但伊沒有把甲○○的電話記起來，伊
    沒向甲○○買過K 他命，後來也沒有再見過甲○○，甲○○
    也沒有主動打過電話給伊（見本院97年11月25日審判筆錄）
    ；被告甲○○亦否認有要販賣愷他命予證人己○○之意思，
    辯稱：伊是認為大家都有施用愷他命的習慣，可以一起玩，
    才跟己○○留電話，說假如有一起出去可以一起玩等語，則
    被告甲○○既未向證人己○○表示過欲販賣愷他命之意，亦
    未因販賣愷他命之事與證人己○○聯絡過，仍在行動電話通
    訊錄中以「褲子傑」之代號稱呼證人己○○，足見其行動電
    話通訊錄中以「褲」字開頭之聯絡人並非必為向其購買愷他
    命之客戶，而公訴人復未提出其他積極證據證明被告甲○○
    有將愷他命販賣予上開以「褲」字開頭之聯絡人之行為或欲
    伺機販賣之意圖，是縱使被告甲○○對為何以「褲」字開頭
    稱呼上開聯絡人乙節說詞前後不完全一致，亦難逕予認定被
    告甲○○有販賣愷他命予上開以「褲」字開頭之聯絡人之行
    為或欲伺機販賣之意圖。至證人己○○固曾於97年6 月23日
    警詢時證稱：在餐廳時伊留電話給甲○○，甲○○說過如果
    要K 他命的話可以找他拿，如果去餐廳也可以打給他云云（
    見偵卷第149 頁），惟於同日偵訊時已進一步說明與被告甲○○交談之情形，證述：伊當時去甲○○工作的茶室消費，
    跟朋友在包廂裡施用K 他命，伊到場時K 他命已經裝在盤子
    裡，當時甲○○剛好送酒進來，甲○○說如果要到店裡消費
    或是有需要時可以打電話給他，如果有出去玩開轟趴可以跟
    他聯絡，甲○○沒講明可以跟他買K 他命，但他的意思應該
    是說要拿K 他命可以找他拿等語（見偵卷第163 頁）；復於
    本院審理時證稱：當時因為大家在包廂內有用K 他命，甲○○是在包廂裡跟伊留電話，那時有喝酒，又有用K 他命，所
    以伊感覺甲○○的意思是說要拿K 他命可以找他，但不確定
    是否就是這樣等語（見本院97年11月25日審判筆錄）。由證
    人己○○前開警、偵訊及本院審理時所為證詞觀之，堪認被
    告甲○○並未向證人己○○清楚表示其在販賣愷他命，可向
    其購買愷他命等語，係證人己○○自行推測被告甲○○有欲
    販賣愷他命之意圖，故證人己○○上開關於被告甲○○欲販
    賣愷他命之證詞，為其推測之詞，不得作為證據，而為對被
    告甲○○不利之認定。
五、綜上所述，公訴人所提出之證據，尚未達於通常一般人均不
    致於有所懷疑，而得確信被告乙○○除事實一部分轉讓愷他
    命之犯行外，另有於97年2 月及3 月間某3 日，在「君悅酒
    店」包廂內，無償轉讓愷他命予丁○○3 次等犯行，及被告
    甲○○有意圖販賣而持有第三級毒品愷他命犯行之程度，本
    院自無從形成被告乙○○、甲○○分別犯有上開各罪之確信
    。此外，復查無其他積極證據足資認定被告2 人確有公訴人
    所指之前揭犯行，既不能證明渠等犯罪，揆諸前開法條之規
    定，依法自應為被告乙○○被訴其餘3 次轉讓第三級毒品及
    被告甲○○被訴意圖販賣而持有第三級毒品部分無罪之諭知
    。
據上論斷，應依刑事訴訟法第299 條第1 項前段、第300 條、第
301 條第1 項前段，藥事法第83條第1 項，毒品危害防制條例第
11條第2 項、第18條第1 項前段，槍砲彈藥刀械管制條例第12條
第4 項，刑法第11條、第42條第3 項前段、第51條第5 款、第38
條第1 項第1 款，判決如主文。
本案經檢察官黃明絹到庭執行職務。
中    華    民    國    98    年    1     月    16    日
                刑事第二十庭  審判長法  官  汪怡君
                                    法  官  楊仲農
                                    法  官  楊筑婷
上列正本證明與原本無異。
如不服本判決，應於判決送達後10日內敘明上訴理由，向本院提
出上訴狀 (應附繕本)，上訴於臺灣高等法院。其未敘述上訴理
由者，應於上訴期間屆滿後20日內向本院補提理由書「切勿逕送
上級法院」。
                                      書記官  林怡君
中    華    民    國    98    年    1     月    16    日
附錄本案論罪科刑法條
藥事法第83條第1項
明知為偽藥或禁藥，而販賣、供應、調劑、運送、寄藏、牙保、
轉讓或意圖販賣而陳列者，處7 年以下有期徒刑，得併科新臺幣
500 萬元以下罰金。
毒品危害防制條例第11條第2項
持有第二級毒品者，處2 年以下有期徒刑、拘役或新臺幣3 萬元
以下罰金。
槍砲彈藥刀械管制條例第12條第4項
未經許可，持有、寄藏或意圖販賣而陳列子彈者，處5 年以下有
期徒刑，併科新臺幣300 萬元以下罰金。


司法院資訊處製作；財團法人民間司法改革基金會備份。
